臺灣臺北地方法院民事判決
110年度重訴字第696號
原      告  王柏堯  
訴訟代理人  王枷勛  
被      告  陳生琥  

            胡日昇  
            周光熹  
上列當事人間請求侵權行為損害賠償事件，經本院刑事庭裁定移
送前來（本院109年度重附民字第39號），本院於民國111年3月2
3日言詞辯論終結，判決如下：
    主  文
被告陳生琥、胡日昇應連帶給付原告新臺幣壹仟參佰壹拾貳萬元
，及自民國一百零九年七月十日至清償日止，按週年利率百分之
五計算之利息。
原告其餘之訴駁回。
訴訟費用由被告陳生琥、胡日昇連帶負擔百分之八十四，餘由原
告負擔。
本判決第一項於原告以新臺幣肆佰肆拾萬元供擔保後，得假執行
；但被告陳生琥、胡日昇如以新臺幣壹仟參佰壹拾貳萬元為原告
預供擔保，得免為假執行。
原告其餘假執行之聲請駁回。
    事實及理由
一、被告經合法通知，未於言詞辯論期日到場，核無民事訴訟法
    第386條所定各款事由，爰依原告之聲請，由其一造辯論而
    為判決。
二、原告主張：被告陳生琥、胡日昇、周光熹（下合稱被告，如
    單指其一，各稱其等姓名）與訴外人段盛治、陶俞廷（原告
    已撤回對其等起訴）及綽號阿田(下稱阿田)之男子，共謀以
    假鈔混新鈔之方式騙取財物，由陳生琥以Facebook向伊及伊
    友人即訴外人陳煜學佯稱可以進行新臺幣與韓元之兌換，伊
    與陳生琥乃相約於民國108年10月15日，在中國信託商業銀
    行城中分行及韓國仁川機場兩地進行貨幣兌換交易，陳生琥
    則委由陶俞廷至韓國仁川機場等待收取韓元5億元，並由胡
    日昇、段盛治預先準備面額約等同新臺幣（下未標明幣別者
    同）1,312萬元之少部分真鈔散鈔及多綑玩具鈔票（下稱系
    爭紙鈔），再由阿田、胡日昇一同與伊進行確認交易。詎胡
    日昇佯稱電話收訊不佳，趁機以伊所出借之電話發送「好了
    ，OK」等文字予負責點收韓元之陳煜學，致陳煜學陷於錯誤
    ，誤認係伊通知臺灣部分已點交現鈔完畢，遂將韓元5億元
    現金交付陶俞廷攜行離去，胡日昇則趁伊尚未發覺之際，將
    系爭紙鈔交付予伊後，即快步搭車離去，阿田亦藉機逃離（
    下稱系爭詐欺行為）。嗣伊發現系爭紙鈔參雜玩具鈔票，始
    悉受騙。伊除損失上開1,312萬元外，後續出國行程、工作
    商業計畫均受耽誤影響，另損失50萬元之預期利益，並因財
    務信用遭質疑而受有非財產損害197萬元，自應由被告共同
    負侵權行為損害賠償責任（下稱侵權責任）。爰依民法第18
    4條第1項前段、後段、第185條規定為請求等語。並聲明：㈠
    被告應連帶給付伊1,559萬元，及自刑事附帶民事起訴狀繕
    本最後送達翌日起至清償日止，按週年利率5%計算之利息（
    下稱1,559萬元本息）。㈡願供擔保，請准宣告假執行。
三、被告抗辯：
　㈠陳生琥、胡日昇（下合稱陳生琥等2人）未於言詞辯論期日到
    庭，亦未提出書狀作任何聲明或陳述。
　㈡周光熹未於準備程序及言詞辯論期日到場，據其書狀略以：
    伊未參與本件犯罪，原告之訴並無理由等語。
四、得心證之理由
　㈠原告依民法第184條第1項前段、後段、第185條規定請求陳生
    琥等2人連帶給付1,559萬元本息，有無理由？
　1.按因故意或過失，不法侵害他人之權利者，負損害賠償責任
    ；故意以背於善良風俗之方法，加損害於他人者亦同；數人
    共同不法侵害他人之權利者，連帶負損害賠償責任。不能知
    其中孰為加害人者亦同；損害賠償，除法律另有規定或契約
    另有訂定外，應以填補債權人所受損害及所失利益為限；依
    通常情形，或依已定之計劃、設備或其他特別情事，可得預
    期之利益，視為所失利益，民法第184條第1項前段、後段、
    第185條第1項、第216條定有明文。又主張他造應負侵權責
    任之一造當事人，應就他造有何加害行為、自身受有如何之
    損害，及加害行為與損害間有相當因果關係等構成要件事實
    負舉證之責，如其無從舉證以實其說，自難認其主張為可採
    。
　2.經查：
　⑴原告主張陳生琥等2人以系爭詐欺行為共同詐欺，致其陷於錯
    誤交付韓元5億元，而受有折合新臺幣1,312萬元之損害等節
    ，業經本院刑事庭以109年度訴字第26號刑事判決認定陳生
    琥等2人以系爭詐欺行為詐欺原告，致其交付韓元5億元予陳
    生琥等2人及共犯，構成刑法第339條之4之三人以上共同詐
    欺取財罪（見本院卷第11頁、第15至16頁、第47至48頁）在
    案，並經本院調取109年度訴字第26號詐欺刑事案件（下稱
    系爭刑案）電子卷證查核無訛，且陳生琥等2人於相當時期
    受合法通知，未於言詞辯論期日到場，亦未提出書狀爭執，
    依民事訴訟法第280條第3項前段規定，視同自認，堪認原告
    上開主張屬實。又陳生琥等2人共同為系爭詐欺行為既構成
    刑法上犯罪，且造成原告受有1,312萬元之財產上損害，自
    屬故意共同以背於善良風俗之方法，加損害於原告，故原告
    依民法第184條第1項後段、第185條規定請求陳生琥等2人連
    帶給付1,312萬元，及自刑事附帶民事起訴狀繕本最後送達
    翌日起即109年7月10日（見重附民卷一第29頁）至清償日止
    ，按週年利率5%計算之利息（下稱1,312萬元本息），為有
    理由。
　⑵至原告另主張其因陳生琥等2人之系爭詐欺行為，受有後續商
    務計畫利益、差旅開支等所失利益50萬元之損害及信用受損
    之非財產上損害197萬元，亦應由陳生琥等2人連帶賠償部分
    ，依系爭刑案判決及系爭刑案卷證資料，僅足認定陳生琥等
    2人有系爭詐欺行為，而就系爭詐欺行為是否導致原告另外
    受有50萬元所失利益損害及損及信用，仍應由原告舉證證明
    之。然原告就此節並未舉證以實其說，自難認其主張為可採
    。從而，原告依民法第184條第1項前段、後段、第185條規
    定，請求陳生琥等2人連帶給付247萬元（即所失利益50萬元
    +信用受損之非財產上損害197萬元=247萬元）及自刑事附帶
    民事起訴狀繕本最後送達翌日起至清償日止之法定遲延利息
    ，即無理由。
　㈡原告依民法第184條第1項前段、後段、第185條規定請求周光
    熹連帶給付1,559萬元本息，有無理由？
　　原告主張周光熹就系爭詐欺行為亦有參與，而應與陳生琥等
    2人共同負侵權責任云云（見重附民字卷一第15頁），已為
    周光熹所否認，是原告就其此部分主張即應負舉證之責。惟
    系爭刑案判決並未認定周光熹參與系爭詐欺行為（見本院卷
    第15至16頁），原告復未進一步舉證證明之，自難認其主張
    為可採。從而，原告依民法第184條第1項前段、後段、第18
    5條規定，請求周光熹連帶給付1,559萬元本息，並無理由。
    　
五、綜上所述，原告依民法第184條第1項後段、第185條規定請
    求陳生琥等2人給付1,312萬元本息，為有理由，應予准許，
    逾此範圍之請求，則無理由，應予駁回。又原告依民法第18
    4條第1項後段對陳生琥等2人所為請求既一部有理由，則其
    另依同條第1項前段規定對陳生琥等2人所為請求部分，即毋
    庸審究，附此敘明。
六、原告就其勝訴部分，已陳明願供擔保請准為假執行之宣告，
    於法核無不合，茲酌定相當之擔保准許之，並依職權宣告陳
    生琥等2人為原告提供相當之擔保後，得免為假執行。又原
    告敗訴部分，其假執行之聲請亦失所附麗，併駁回之。
七、訴訟費用負擔之依據：民事訴訟法第79條、第85條第2項。
中　　華　　民　　國　　111 　年　　4 　　月　　20　　日
                  民事第六庭  審判長法  官  許純芳

                                    法  官　林春鈴

                                    法  官  許柏彥
以上正本係照原本作成。
如對本判決上訴，須於判決送達後20日內向本院提出上訴狀。如
委任律師提起上訴者，應一併繳納上訴審裁判費。
中　　華　　民　　國　　111 　年　　4 　　月　　20　　日
                                    書記官  蔡庭復